【裁判字號】    98,易,2305
【裁判日期】    981123
【裁判案由】    傷害等
【裁判全文】
臺灣板橋地方法院刑事判決              98年度易字第2305號
公  訴  人  臺灣板橋地方法院檢察署檢察官
被      告  丙○○
            乙○○
上列被告因傷害案件，經檢察官提起公訴（98年度偵字第18402
號），本院判決如下：
    主  文
丙○○教唆犯傷害罪，處有期徒刑參月，如易科罰金，以新臺幣
壹仟元折算壹日。
乙○○犯傷害罪，處有期徒刑肆月，如易科罰金，以新臺幣壹仟
元折算壹日。緩刑貳年。
    事  實
一、丙○○（綽號「阿叔〔台語〕」）於民國98年3 月18日下午
    某時，在臺北縣鶯歌鎮○○○街即黃世德（綽號駱駝）任職
    之鐵工廠，與乙○○（綽號阿忠）、吳國慶、陳俊彥（綽號
    阿弟仔）、蕭正信及劉武德等人飲酒，席間丙○○不滿甲○○向第三人亂講丙○○壞話，於同日19、20時許，丙○○遂
    邀在場之人分乘2 輛自用小客車（1 輛由丙○○載送不詳之
    人，另輛由吳國慶載送乙○○、陳俊彥）及分騎2 部機車（
    1 部由不詳之人騎乘、另部由蕭正信載送劉武德），前去尋
    找甲○○理論；詎丙○○於上開鐵工廠門口，於乙○○上車
    前，在吳國慶之車外，竟基於教唆傷害之犯意，唆使乙○○
    務必「教訓（台語）」甲○○，嗣於同日20時許，在臺北縣
    鶯歌鎮○○路395 號南靖里活動中心旁巷口，乙○○見丙○○與甲○○理論之際，乙○○見狀，果持上開鐵工廠所有長
    約30公分之類似柴刀1 把，自後砍向甲○○頭部1 下，致甲○○受有左側顱骨複合性骨折之傷害（上開類似柴刀1 把，
    業經乙○○於行兇後，丟棄臺北縣八里鄉海邊）。
二、案經甲○○訴由台北縣政府警察局三峽分局移送臺灣板橋地
    方法院檢察署檢察官偵查起訴。
    理  由
一、證據能力部分：
(一)本件檢察官所提以下傳聞證據，除證人乙○○、甲○○於警
    詢及偵查中之證述，證人張翌泰、陳俊廷、羅武德於偵查中
    之證述，被告丙○○不同意證據能力外；其餘傳聞證據，檢
    察官及被告丙○○、乙○○於本院審理中，均同意列為證據
    ；本院審酌其餘證據之取得過程並無瑕疵，與待證事實具有
    關聯性，且證明力非明顯過低，依刑事訴訟法第159 條之5
    第1 項之規定，認均具有證據能力。
(二)證人乙○○、甲○○、張翌泰、陳俊廷、羅武德向檢察官所
    為陳述之證據能力：
１、按被告以外之人於偵查中向檢察官所為陳述，除顯有不可信
    之情況者外，得為證據，刑事訴訟法第159 條之1 第2 項定
    有明文。
２、查本件證人乙○○、甲○○、張翌泰、陳俊廷、羅武德於檢
    察官偵查中，係向檢察官證述案發時，被告丙○○與甲○○
    發生口角，及乙○○有下手攻擊甲○○之情形，證人5 人陳
    述均經具結及全程錄影，且被告2 人皆在場給予對質之機會
    ，本院審酌其等所為陳述之外部附隨環境或條件，即當時陳
    述時之偵查筆錄製作之原因、過程及其功能等加以觀察其信
    用性，並無顯不可信之情況（最高法院96年台上字第3070、
    5559號判決參照）；且其後證人乙○○、甲○○於本院審判
    中並經被告丙○○對證人乙○○、甲○○進行詰問，亦給予
    被告丙○○對質之機會，是上開證人於偵查中向檢察官所為
    之陳述，均認有證據能力。
(三)證人乙○○、甲○○於警詢所為陳述之證據能力：
１、按被告以外之人於檢察事務官、司法警察官或司法警察調查
    中所為之陳述，與審判中不符時，其先前之陳述具有較可信
    之特別情況，且為證明犯罪事實存否所必要者，得為證據，
    刑事訴訟法第159 條之2 定有明文。
２、證人乙○○、甲○○於本院審理中之證詞，就案發當時乙○○如何下手攻擊甲○○之情形，出現陳述簡略之情形，而與
    警詢筆錄實質內容不符。惟審酌證人乙○○於警詢係供述下
    手攻擊甲○○之原因；證人甲○○於警詢係供述當時與丙○○如何發生口角，並遭乙○○攻擊之經過情形；證人2 人警
    詢過程均經全程錄音，就渠等於製作筆錄之原因、過程及其
    功能加之觀察，應具有可信之特別情況；又渠等於警詢所為
    證述，為證明本件傷害之犯罪事實存否所必要，且其後證人
    2 人於審判中並經被告丙○○進行詰問，均給予被告丙○○
    對質之機會，應認證人乙○○、甲○○於警詢之陳述，皆具
    有證據能力。
二、本院得心證之理由：
(一)訊據被告乙○○對於上開事實認罪，被告丙○○坦承於上開
    時、地飲酒，並與在場之人分乘上開2 輛自用小客車及分騎
    2 部機車，前往南靖里活動中心旁巷口與甲○○理論，並見
    乙○○持上述柴刀1 把，自後砍向甲○○頭部，致甲○○受
    有上開傷害之事實；惟矢口否認有何教唆乙○○傷害犯行，
    並辯稱本件純係乙○○個人行為云云。經查：
１、上開事實，業據被告即證人乙○○於警詢、偵查及本院審理
    中自白並證述甚詳（偵卷第3 、4 、36至41頁，本院卷52、
    54至56頁）；核與證人即被害人甲○○於警詢、偵查及本院
    審理中，證人即在場目擊之甲○○友人張翌泰、陳俊廷於偵
    查中之證述情節大致相符（偵卷第7 至10、36至41頁、本院
    卷52、53頁甲○○筆錄，偵卷第36至41頁張翌泰、陳俊廷筆
    錄）；另乙○○持以傷害甲○○之上開長約30公分之類似柴
    刀1 把，係黃世德任職之鐵工廠所有物品，亦經證人乙○○
    、黃世德於偵查中證述甚詳（見乙○○上開筆錄、偵卷第69
    頁黃世德筆錄）；又被害人乙○○於上開時、地受傷後，即
    送財團法人恩主公醫院急救治療，經診斷受有上開傷害等情
    ，復有該醫院診斷證明書1 紙在卷可稽（偵卷第17頁）。是
    告訴指述被告乙○○係受被告丙○○唆使，並以上開方式攻
    擊告訴人，造成告訴人受有上開傷害之事實，自堪採信。
２、被告丙○○雖辯稱其並未教唆乙○○實施傷害犯行，本件純
    係乙○○個人行為云云。惟查：被告丙○○於上開鐵工廠，
    因不滿甲○○向第三人亂講丙○○壞話，遂邀集乙○○（綽
    號阿忠）、吳國慶、陳俊彥（綽號阿弟仔）、蕭正信及劉武
    德等人，分乘2 輛自用小客車（1 輛由丙○○載送不詳之人
    ，另輛由吳國慶載送乙○○、陳俊彥）及分騎2 部機車（1
    部由不詳之人騎乘、另部由蕭正信載送劉武德），前去尋找
    甲○○理論；並於被告乙○○上車前，在吳國慶之車外，唆
    使乙○○務必「教訓（台語）」甲○○等情，業據證人即同
    案被告乙○○於警詢、偵查及本院審理中證述甚詳（偵卷第
    3 、4 、36至41頁，本院卷52、54至56頁）。參以當時同行
    之證人羅武德亦證稱：我到場時，甲○○已送到醫院了，丙○○有叫乙○○去砍人，我有聽到，在黃世德鶯歌鎮的鐵工
    廠，是砍人當天的事情，那時是下午天色還亮著，蕭正信說
    他去帶我，我住在丙○○家裡，那時蕭正信有說丙○○跟人
    吵架，他來載我去黃世德的鐵工廠，他們要出去時，丙○○
    說走，一起去找他，後來才知道是去找甲○○等語（偵卷第
    53頁）。是丙○○於乙○○上車前，顯有唆使乙○○教訓甲○○甚明。
(二)綜上所述，被告丙○○辯稱本件並未教唆乙○○實施傷害一
    節，應係事後卸責之詞，委無足採。本件事證明確，被告2
    人上開犯行應堪認定。
三、論罪：
(一)核被告乙○○所為，係犯刑法第277 條第1 項之傷害罪。被
    告丙○○教唆乙○○使之實行傷害行為，依刑法第29條第1
    項規定，為教唆犯，應依同條第2 項之規定，依其所教唆之
    傷害罪處罰之；故核被告丙○○所為，係犯刑法第29條第1
    項、第277 條第1 項之教唆傷害罪。
(二)告訴人於本院審理中雖指稱被告丙○○、乙○○所為，係犯
    教唆殺人未遂及殺人未遂罪嫌等語。按刑法所規定殺人未遂
    罪與傷害罪之區別，固應視加害人加害之初有無殺意為斷，
    不能僅以受傷處是否為致命部位及傷勢輕重如何，據為認定
    有無殺意之唯一標準，惟仍可就行為人之動機、手段、所使
    用之凶器、下手之輕重、致傷之結果及行為後之情狀等綜合
    觀察論斷。查本件被告乙○○所為，係犯刑法第277 條第1
    項之傷害罪，被告丙○○所為，係犯刑法第29條第1 項、第
    277 條第1 項之教唆傷害罪，皆如前述。另查本件告訴人甲○○與被告乙○○互不認識，亦無怨隙，衡諸常理，被告乙○○應無殺害告訴人之意圖或動機；況被告乙○○與告訴人
    素無恩怨，且僅持刀砍頭部一下，別無其他攻擊行為，是告
    訴人認被告2 人另涉殺人未遂罪嫌一節，顯有誤會；又此部
    分亦經檢察官不另為不起訴處分之諭知（見本案起訴書第3
    頁），附此明。
四、科刑：
    審酌被告丙○○僅因細故，即教唆乙○○實行傷害行為，復
    於偵查及本院審理中一再否認犯行，顯見犯後態度不佳；另
    被告乙○○係持刀自後砍向被害人甲○○頭部1 下，造成甲○○受有左側顱骨複合性骨折之傷害，傷害程度非輕，惟於
    犯行坦承全部犯行；另考量被告丙○○迄未與被害人和解，
    被告乙○○則已積極與被害人達成和解等情（見偵卷第47頁
    和解書），爰各量處如主文所示之刑。另參酌本案犯罪情節
    及被告2 人皆自承家庭經濟狀況小康等情（見被告2 人警詢
    筆錄受詢問欄），並均諭知以新臺幣1 千元折算1 日之易科
    罰金折算標準，以示懲儆。又被告乙○○前未受有期徒刑以
    上刑之宣告，有臺灣高等法院被告前案紀錄表在卷可憑，茲
    念其一時失慮，致誤罹刑章，且本件復與被害人達成和解（
    見上揭和解書），經此偵查及科刑程序，應知警惕，信無再
    犯之虞，本院因認前開所宣告之刑以暫不執行為適當，併予
    諭知緩刑貳年，以啟自新。
五、據上論斷，應依刑事訴訟法第299 條第1 項前段，刑法第29
    條、277 條第1 項、第41條第1 項前段、第74條第1 項第1
    款，刑法施行法第1 條之1 ，判決如主文。
本案經檢察官黃嘉妮到庭執行職務。
中    華    民    國    98    年    11    月    23    日
                  刑事第三庭  法  官  蘇揚旭
上列正本證明與原本無異。
如不服本判決，應於判決送達後10日內敘明上訴理由，向本院提
出上訴狀 (應附繕本) ，上訴於臺灣高等法院。其未敘述上訴理
由者，應於上訴期間屆滿後20日內向本院補提理由書「切勿逕送
上級法院」。
                              書記官  李郁禎
中    華    民    國    98    年    11    月    23    日
附錄本案論罪法條：
刑法第29條
教唆他人使之實行犯罪行為者，為教唆犯。
教唆犯之處罰，依其所教唆之罪處罰之。
刑法第277條第1項：
傷害人之身體或健康者，處 3 年以下有期徒刑、拘役或 1 千元
以下罰金。


司法院資訊處製作；財團法人民間司法改革基金會備份。
